【裁判字號】    99,司家聲,118
【裁判日期】    990810
【裁判案由】    准予標售被繼承人不動產
【裁判全文】
臺灣臺南地方法院民事裁定           99年度司家聲字第118號
聲  請  人  行政院國軍退除役官兵輔導委員會臺南縣榮民服務
            處
法定代理人  乙○
上列聲請人聲請准予標售被繼承人甲○○不動產事件，本院裁定
如下：
    主  文
准予標售被繼承人甲○○(男，民國前四年八月九日生，身分證
統一編號：Ｚ000000000號，於七十二年十月十四日死
亡)所遺坐落於臺南縣善化鎮○○○段九五四─二十一地號、面
積二十九平方公尺、地目建、權利範圍全部之土地。
聲請費用新臺幣壹仟元由被繼承人甲○○之遺產負擔。
    理  由
一、按現役軍人或退除役官兵死亡而無繼承人、繼承人之有無不
    明或繼承人因故不能管理遺產者，由主管機關管理其遺產。
    前項遺產事件，在本條例施行前，已由主管機關處理者，依
    其處理。第一項遺產管理辦法，由國防部及行政院國軍退除
    役官兵輔導委員會分別擬訂，報請行政院核定之。本條例中
    華民國85年9月18日修正生效前，大陸地區人民未於第66條
    所定期限內完成繼承之第1項及第2項遺產，由主管機關逕行
    捐助設置財團法人榮民榮眷基金會，辦理下列業務，不受第
    67條第1項歸屬國庫規定之限制：(一)亡故現役軍人或退除役
    官兵在大陸地區繼承人申請遺產之核發事項。(二)榮民重大災
    害救助事項。(三)清寒榮民子女教育獎助學金及教育補助事項
    。(四)其他有關榮民、榮眷福利及服務事項。依前項第1款申
    請遺產核發者，以其亡故現役軍人或退除役官兵遺產，已納
    入財團法人榮民榮眷基金會者為限。財團法人榮民榮眷基金
    會章程，由行政院國軍退除役官兵輔導委員會擬訂，報請行
    政院核定之，臺灣地區與大陸地區人民關係條例第68條定有
    明文。復按行政院國軍退除役官兵輔導委員會依上開條文第
    3項之授權，訂定退除役官兵死亡無人繼承遺產管理辦法，
    經行政院核定後實施，依88年5月11日修正後之該辦法第4條
    規定：「亡故退除役官兵遺產，除設籍於行政院國軍退除役
    官兵輔導委員會所屬安養機構者，由該安養機構為遺產管理
    人外；餘由設籍地輔導會所屬之退除役官兵服務機構為遺產
    管理人。」、第8條之1第1項規定：「遺產管理人為清償債
    權、交付遺贈物或移交遺產給大陸地區繼承人，有變賣遺產
    之必要者，應聲請法院許可後辦理。」，準此以觀，退除役
    官兵之遺產管理人有變賣其遺產之必要時，應聲請法院許可
    後方可辦理。
二、本件聲請意旨略以：被繼承人甲○○於民國72年10月14日亡
    故，聲請人為被繼承人甲○○之遺產管理人，前聲請臺灣花
    蓮地方法院以花院祺民寅家催字第402號公示催告被繼承人
    在臺之繼承人、債權人及受遺贈人於公告最後登載新聞紙之
    日起1年2個月內承認繼承，報明債權及願受遺贈與否之聲明
    ，聲請人已於89年1月20日將前揭公示催告內容刊載在更生
    日報第20版並呈報於臺灣花蓮地方法院備查，上開公告期限
    已經屆滿，爰依退除役官兵死亡無人繼承遺產管理作業程序
    第7條第1項第3款、退除役官兵死亡遺留不動產管理作業規
    定第6條第1款後段規定，為交付遺贈物，請求鈞院准予變賣
    標售被繼承人甲○○所遺有坐落臺南縣善化鎮○○○段954-
    21地號土地，並將標售之價款依法捐贈財團法人榮民榮眷基
    金會。至程序費及相關費用則依退除役官兵無人繼承遺產管
    理辦法第8條之規定在其遺產項下支付等語。
三、經查，聲請人主張之前揭事實，業據提出土地所有權狀、臺
    灣花蓮地方法院88年度家催字第402號民事裁定、裁定確定
    證書、財政部臺灣省北區國稅局遺產稅逾核課期間案件同意
    移轉證明書、退除役官兵死亡無人繼承遺產管理作業程序、
    退除役官兵死亡遺留不動產管理作業規定、財團法人榮民榮
    眷基金會96年9月12日（96）榮基字第0423號書函各1份（均
    影本）為證，堪信為真實。茲依前開證物所示，及本院依職
    權函詢臺灣花蓮地方法院，有該院99年7月14日花院松文字
    第0990001017號函1件附卷可稽，關於臺南縣善化鎮○○○
    段954-21地號土地確為被繼承人甲○○所有，且在臺灣地區
    與大陸地區人民關係條例第66條第1項所定聲明繼承之法定
    期間內，並無人承認繼承、報明債權或為願受遺贈之聲明，
    則聲請人為將被繼承人甲○○之遺產價額交付財團法人榮民
    榮眷基金會，確有變賣標售上開土地之必要，依前開規定，
    其聲請准予變賣標售被繼承人甲○○所遺有臺南縣善化鎮○
    ○○段第954-21地號土地，核無不合，應予准許。
四、依非訟事件法第157條，裁定如主文。
中    華    民    國    99    年    8     月    10    日
                  家事法庭    司法事務官   柯雅菱
以上正本係照原本作成。
如不服本裁定，應於裁定送達後10日內向本院提出抗告狀，並繳
納抗告費新台幣1千元。
中    華    民    國    99    年    8     月    17    日
                              書   記  官   曾詩珊

司法院資訊處製作；財團法人民間司法改革基金會備份。
